臺灣苗栗地方法院民事簡易判決　　　100年度苗簡字第452號
原　　　告　美亞產物保險股份有限公司
法定代理人　蔡漢凌
訴訟代理人　朱俊偉
被　　　告　松生交通股份有限公司
法定代理人　陳漢琮
被　　　告　周清華
上列當事人間請求侵權行為損害賠償事件，本院於民國100 年12
月27日言詞辯論終結，判決如下：
    主  文
被告應連帶給付原告新台幣伍萬柒仟壹佰貳拾元，及自民國一０
０年九月二日起至清償日止，按年利率百分之五計算之利息。
訴訟費用由被告連帶負擔。
本判決得假執行。
    事  實
一、原告起訴主張：被告周清華為被告松生交通股份有限公司（
    下簡稱松生公司）所僱用之司機，於民國98年10月15日下午
    5 時55分許駕駛被告松生公司所有、車牌號碼391-HP號營業
    貨運曳引車，在國道3 號公路北向107.413 公里處行駛於中
    線車道，因變換至外側車道時疏未注意，其右前車頭擦撞同
    向行駛於外側車道、由原告所承保之被保險人施玉如所有之
    車牌號碼7192-PM 號自小客車（下稱系爭車輛）左後車尾，
    致系爭車輛失控撞擊外側護欄而損壞。嗣系爭車輛經送往裕
    新汽車股份有限公司修理，支出零件費58,135元、工資42,9
    63元（卷第76、78、79頁），扣除零件折舊額後為14,157
    元，故得請求被告賠償之修理費共57,120元【計算式：14,1
    57＋42,963＝57,120元】。被告周清華駕駛僱主所有之營業
    曳引車之行為，屬執行職務之範圍，其因過失肇事，不法侵
    害被保險人之權利，是其僱主被告松生公司應依民法第188
    條規定與其連帶負損害賠償責任。而原告已代被保險人支出
    上開修理費理賠完畢，依保險法第53條規定，原告已代位取
    得被保險人之上開損害賠償請求權。爰依民法第184 條、第
    188 條、第191 條之2 條及保險法第53條第1 項之規定，並
    聲明：(1)被告應連帶給付原告57,120元，及自起訴狀繕本送
    達翌日起至清償日止，按年息5 ％計算之利息；(2)訴訟費用
    由被告連帶負擔。
二、被告等未於言詞辯論期日到場，亦未提出書狀作何聲明或陳
    述。
    理  由
一、被告等經合法通知，未於言詞辯論期日到場，核無民事訴訟
    法第386 條各款所列情形，爰依原告聲請，由其一造辯論而
    為判決。
二、按訴狀送達後，原告不得將原訴變更或追加他訴，但擴張或
    減縮應受判決事項之聲明者，不在此限；民事訴訟法第255
    條第1 項第3 款定有明文。原告原起訴請求被告應連帶給付
    110,000 元，及自起訴狀繕本送達翌日起至清償日止，按年
    息5 ％計算之利息；嗣於100 年12月27日本院審理時，當庭
    變更聲明為被告應連帶給付57,120元，及自起訴狀繕本送達
    翌日起至清償日止，按年息5 ％計算之利息；核屬減縮應受
    判決事項之聲明，與上開規定相符，應予准許。
三、查原告主張系爭車輛因上開事故受有損害等事實，業據其提
    出國道公路警察局道路交通事故當事人登記聯單、道路交通
    事故現場圖、車輛受損照片、被保險人駕照、系爭車輛行照
    、汽車保險理賠申請書、估價單、統一發票等件（卷第8至
    28頁）為證，並經本院依職權向內政部警政署國道公路警察
    局第二警察隊後龍分隊調取本件道路交通事故談話紀錄表及
    現場圖等件（卷第53至58頁）核閱無誤。而被告等既未到場
    爭執，復未提出書狀作任何聲明或陳述，自堪信原告之前開
    主張為真實。
四、按汽車行駛時，駕駛人應注意車前狀況及兩車併行之間隔，
    並隨時採取必要之安全措施；變換車道時，應讓直行車先行
    ，並注意安全距離；道路交通安全規則第94條第3 項、第98
    條第1 項第6 款定有明文；又汽車在行駛途中，不得驟然或
    任意變換車道，如欲超越前車或變換車道時，應先顯示方向
    燈告知前後車輛，並保持安全距離及間隔，方得超越或變換
    車道；高速公路交通管制規則第11條亦規定甚詳。被告周清
    華駕駛營業貨運曳引車由高速公路中線車道欲變換至外側車
    道時，本應注意兩車併行之間隔，保持安全距離，並禮讓直
    行車先行，且事故發生當時之天候、視線、路況均良好，無
    障礙物，並無不能注意之情事，其竟疏未注意，撞擊同向由
    被保險人施玉如所駕駛之系爭車輛，致系爭車輛受損，是其
    駕駛行為顯有過失，且其過失行為與系爭車輛之毀損具有相
    當因果關係，故被告周清華應負民法第184 條之損害賠償責
    任。
五、次按汽車、機車或其他非依軌道行駛之動力車輛，在使用中
    加損害於他人者，駕駛人應賠償因此所生之損害；受僱人因
    執行職務，不法侵害他人之權利者，由僱用人與行為人連帶
    負損害賠償責任；民法第191 條之2 前段、第188 條第1項
    前段亦有明文。被告周清華受僱於被告松生公司，且肇事當
    時係駕駛被告松生公司所有之營業貨運曳引車，應屬執行職
    務之行為，其因變換車道不慎致生本件車禍，並致原告所承
    保之系爭車輛受有損害等情，已如前述，則被告松生公司自
    應就系爭車輛之損害與被告周清華負連帶賠償責任。
六、再不法毀損他人之物者，被害人得請求賠償其物因毀損所減
    少之價額；民法第196 條規定甚明。又請求賠償物被毀損所
    減少之價值，得以修復費用為估定標準，但以必要者為限，
    例如修理材料費以新品換舊品應予折舊（參照最高法院77年
    第9 次民事庭會議決議）。本件系爭車輛因前述事故受損送
    修，零件費為61,799元、工資42,963元，有原告提出之裕新
    汽車股份有限公司竹北營業所統一發票、估價單、車損紀錄
    照片等件附卷可參（卷第13至28頁），原告主張零件費以58
    ,135元計算（卷第78、79頁），自堪採信。參以系爭車輛係
    於西元2006年9 月（即民國95年9 月，未載日以15日計）出
    廠，有行車執照在卷可參（卷第10頁），迄本件車禍發生之
    98年10月15日止，實際使用日數為3 年1 月，依前揭說明，
    以新品換舊品而更換之零件，即應予折舊。按營利事業所得
    稅查核準則第95條第8 項規定：「固定資產提列折舊採用定
    率遞減法者，以1 年為計算單位，其使用期間未滿1 年者，
    按實際使用之月數相當於全年之比例計算之，不滿1 月者，
    以1 月計」，則系爭車輛實際使用年數應為3 年1 月。再依
    行政院所頒「固定資產耐用年數表」及「固定資產折舊率表
    」規定，汽車之耐用年數為5 年，依定率遞減法每年折舊千
    分之369 計算，則零件費58,135元之折舊金額應為14,157元
    【計算式（元以下四捨五入，下同）：第1 年折舊：58,135
    ×0.369 ≒21,452；第2 年折舊：（58,135－21,452 ） ×
    0.36 9≒13,536；第3 年折舊：（58,135－21,452－13,536
    ）×0.369 ≒8,541 ；第4 年折舊（58,135－21,452－13,5
    36－8,541 ）×0.369 ×1/12≒449 ，共折舊：21,452＋13
    ,536＋8,541 ＋449 ＝43,978】，扣除折舊額後，系爭車輛
    所得請求之零件費用為14,157元【計算式：58,135－43,978
     ＝14 ,157】。原告主張折舊後之零件費為14,157元，即為
    有理。是系爭車輛之必要修理費用為零件費14,157元、工資
    42,963元，共57,120元。
七、再被保險人因保險人應負保險責任之損失發生，而對第三人
    有損害賠償請求權者，保險人得於給付保險金後代位行使被
    保險人對於第三人之請求權，保險法第53條第1 項前段定有
    明文。又此項法定代位權之行使，有債權移轉之效果，故於
    保險人給付賠償金額後，被保險人對於第三人之請求權即移
    轉於保險人；最高法院著有69年度台上字第923 號判決意旨
    可資參照。而原告業已依保險契約之約定給付系爭車輛修理
    費用乙節，業如前述，揆諸前開說明，則原告自得代位行使
    被保險人對被告之損害賠償請求權。本件系爭車輛之必要修
    理費為57,120元，故原告依民法第184 條、第188 條、第19
    1 條之2 條及保險法第53條第1 項之規定，請求被告連帶給
    付57,120元，及自起訴狀繕本送達翌日即100 年9 月2 日起
    至清償日止，按年息5 ％計算之遲延利息，於法有據，應予
    准許。
八、本件係依民事訴訟法第427 條第1 項規定適用簡易程序所為
    被告敗訴之判決，依同法第389 條第1 項第3 款規定，本院
    自應依職權宣告假執行。
九、據上論結，原告之訴為有理由，依民事訴訟法第436 條第2
    項、第385 條第1 項前段、第78條、第85條第2 項、第389
    條第1 項第3 款，判決如主文。
中    華    民    國   100    年    12    月    30    日
                  苗栗簡易庭法  官  黃怡玲
以上正本係照原本作成。
如對本判決不服，須於判決送達後20日內向本院提出上訴狀（須
附繕本）。
如委任律師提起上訴者，應一併繳納上訴審裁判費。
                            書記官  孫銘宏
中    華    民    國   100    年    12    月    30    日